【裁判字號】    90,上訴,1597
【裁判日期】    901130
【裁判案由】    妨害自由
【裁判全文】
臺灣高等法院高雄分院刑事判決                    九十年度上訴字第一五九七號
    上  訴  人
    即  被  告  甲○○
右上訴人因妨害自由案件，不服臺灣高雄地方法院九十年度訴字第四七０號，中華民
國九十年八月三十日第一審判決（起訴案號：臺灣高雄地方法院檢察署九十年度偵緝
字第一六六０號）提起上訴，本院判決如左：
    主  文
上訴駁回。
    事  實
一、甲○○曾於民國八十八年間，因傷害案件，經台灣高雄地方法院判處有期徒刑五
    月，於八十九年三月十日執行完畢。甲○○與女子Ｄ八九○二（姓名及年籍均詳
    卷）相識於民國八十七年五月間，並進而交往成為男女朋友關係，嗣因Ｄ八九○
    二意欲與甲○○分手，甲○○竟心生不滿，於八十九年六月十四日晚上十一時十
    五分許，至高雄市楠梓區加工區Ｄ八九○二上班公司之停車場（詳細地址詳卷）
    等候Ｄ八九○二，待Ｄ八九○二出現，即基於妨害自由之犯意，為逼問Ｄ八九○
    二近日之行，而以手強拉Ｄ八九○二之手臂及肩膀，使Ｄ八九○二無法反抗，
    而將Ｄ八九○二強拉上車後，載Ｄ八九○二在市區遊走，而剝奪Ｄ八九○二之行
    動自由。嗣將Ｄ八九○二載至高雄縣梓官鄉○○○路與海景路口之「夏威夷」計
    程車站前，又起意毆打Ｄ八九○二，致使Ｄ八九○二受有頭部外傷併嘴唇撕裂傷
    及顏面、四肢多處鈍擊傷（傷害部分業經撤回告訴）而昏倒後，甲○○乃將Ｄ八
    九○二送醫診治。後經Ｄ八九○二及其母Ｄ八九○二之一（姓名及年籍詳卷）報
    警而查獲上情。
二、案經Ｄ八九○二及Ｄ八九○二之一訴由高雄縣警察局岡山分局報請臺灣高雄地方
    法院檢察署檢察官偵查起訴。
    理  由
一、訊據被告甲○○矢口否認有何妨害自由犯行，辯稱：八十九年六月十四日伊駕駛
    其租用之計程車，前往Ｄ八九○二上班處，要與Ｄ八九○二談分手之事，Ｄ八九
    ○二係自願上車。後Ｄ八九○二要求要回去，但因伊所駕駛之計程車係向車行老
    闆所借用，須先開回計程車行還車，伊打算還車後，再騎機車載Ｄ八九○二回去
    ，但伊將計程車開至車行前，Ｄ八九○二以言語刺激伊而起爭執，伊才毆打Ｄ八
    九○二云云。惟查：右揭犯罪事實，業經Ｄ八九○二於偵查及原審審理中指訴綦
    詳（偵查卷第十三頁反面、原審卷第三十三頁），且被告於本院審理時亦供稱：
    「（問當時你有無強拉被害人上車？）我當時只是動作比較大一點而已。」等語
    ，足見被告於犯罪後已心虛，而隱晦其詞，況Ｄ八九○二事前並未與被告相約談
    分手之事，而係被告自行前往Ｄ八九○二上班之處等候Ｄ八九○二出現之情，亦
    為被告所坦承，而Ｄ八九○二當時既係欲前往上班之途中，又未事先向任職之公
    司請假，焉有同意曠職與被告上車而前往談判之理？且若Ｄ八九○二於被告駕車
    途中已要求回去，而計程車行與Ｄ八九○二上班處所相近，被告大可先將Ｄ八九
    ○二以計程車載回Ｄ八九○二上班處所後再返回車行還車，又焉有先返回車行後
    再換機車載Ｄ八九○二回去之理？故被告此部分所辯，實與常理有違，而不足採
    信。此外，參諸Ｄ八九○二當天受有頭部外傷併嘴唇撕裂傷及顏面、四肢多處鈍
    擊傷之情，有國軍左營醫院八十九年六月十五日Ｄ八九○二之驗傷診斷書影本一
    紙附卷可稽，從而，告訴人之指訴應與事實相符，被告所辯，不足採信，被告上
    開犯行，洵堪認定。
二、核被告所為，係犯刑法第三百零二條第一項非法剝奪他人行動自由罪。查被告曾
    因傷害案件，經臺灣高雄地方法院判處有期徒刑五月，於八十九年三月十日執行
    完畢，此有臺灣高雄地方法院檢察署刑案資料查註紀錄表、台灣高等法院被告全
    國前案紀錄表各一件在卷可憑，其於五年以內再犯上開法定本刑為有期徒刑以上
    之罪，為累犯，應依刑法第四十七條規定，加重其刑。
三、原審以被告事證明確，適用刑法第三百零二條第一項、修正後第四十一條第一項
    前段、第四十七條，罰金罰鍰提高標準條例第一條前段、第二條，並審酌被告原
    與Ｄ八九○二為男女朋友關係，因Ｄ八九○二欲與之分手而妨害Ｄ八九○二之自
    由，惟於Ｄ八九○二受傷後仍主動將其送醫，足認被告係因一時衝動而犯罪之動
    機，事後因已無騷擾Ｄ八九○二之行為，但事發後仍未賠償被害人所受之損害而
    達成民事和解等及其他一切情狀，爰量處有期徒刑六月，又於被告犯罪後，刑法
    第四十一條已於九十年一月四日修正，並於同月十日公布、十二日施行，有關易
    科罰金部分，範圍擴大為最重本刑五年以下有期徒刑之罪，惟與被告所犯之罪比
    較後並不影響，依刑法第二條第一項前段之規定，應適用裁判時之刑法第四十一
    條第一項規定，併諭知易科罰金之折算標準，固非無見，惟按依刑法第二條第一
    項但書適用有利於行為人之法律時，除有特別規定，及事關執行如易服勞役、易
    科罰金、易以訓誡、數罪併罰之定執行刑及緩刑等，不應適用舊法者外，既認行
    為時法為有利於行為人，即不容對於其他關係條文，復參用裁判時法，以紊系統
    ，最高法院二十九年上字第五二五號判例可資參照，是刑法第四十一條第一項關
    於易科罰金之規定，係關於宜否執行之事項，與罪刑之輕重問題無涉，自應尊重
    制訂新法之精神，一律適用新法，不生新舊法律適用之比較問題，原審就此部分
    誤為新舊法之比較，應有誤會，併予敘明。被告上訴意旨，以伊並未對Ｄ八九○
    二犯有妨害自由犯行為由，指摘原判決不當，為無理由，應予駁回。
據上論斷，應依刑事訴訟法第三百六十八條，判決如主文。
本案經檢察官劉文水到庭執行職務。
中      華      民      國    九十      年     十一     月     三十     日
                              臺灣高等法院高雄分院刑事第五庭
                                  審判長法官  吳水木
                                        法官  洪慶鐘
                                        法官  趙文淵
右正本證明與原本無異。
如不服本判決，應於判決送達後十日內向本院提出上訴狀，其未述理由者並應於提
出上訴狀後十日內向本院補提理由書（應附繕本)。
                                      書記官  唐奇燕
中      華      民      國    九十      年     十二     月     四       日
附錄法條：
刑法第三百零二條第一項：
私行拘禁或以其他非法方法，剝奪人之行動自由者，處五年以下有期徒刑、拘役或三
百元以下罰金。
                                                                  Ａ


司法院資訊處製作；財團法人民間司法改革基金會備份。
